【裁判字號】    92,訴,399
【裁判日期】    920930
【裁判案由】    毒品危害防制條例
【裁判全文】
臺灣高雄地方法院刑事判決                          九十二年度訴字第三九九號
    公  訴  人  臺灣高雄地方法院檢察署檢察官
    被      告  己○○
    選任辯護人  吳剛魁律師
    被      告  戊○○
    右  一  人  本院公設辯護人甲○○
    指定辯護人
    被      告  丙○○
    右  一  人  吳剛魁律師
    選任辯護人
右列被告因違反毒品危害防制條例案件，經檢察官提起公訴（九十一年度偵字第二六
四○七號），本院判決如左：
    主  文
己○○、戊○○、丙○○共同連續販賣第一級毒品；己○○，累犯，處有期徒刑捌年
；戊○○處有期徒刑肆年；丙○○處有期徒刑柒年陸月；扣案如附表一所示之物，均
沒收銷燬之，如附表二所示之物，均沒收之；因販賣第一級毒品海洛因所得之財物新
臺幣壹萬元，沒收之，如全部或一部不能沒收時，以其財產抵償之。
    事  實
一、己○○曾因違反麻醉藥品管理條例及肅清煙毒條例案件，經臺灣高等法院高雄分
    院判處有期徒刑三年二月確定，於民國八十七年十二月二日執行完畢，其明知海
    洛因係毒品，具成癮性、濫用性及社會危害性，不得販賣、持有；詎與綽號「二
    哥」之男友劉呈祥（未據起訴）共同雇用戊○○、丙○○，四人共同基於意圖營
    利之概括犯意聯絡，以己○○所有交予戊○○使用之0000000000號、
    0000000000號行動電話為聯絡工具，由己○○將海洛因分裝後交給戊○○負責送貨，丙○○則負責製作交易帳單，四人自九十一年十一月二十八日左
    右起，在高雄市○○區○○路與外環西路福將檳榔攤附近，連續將以夾鏈袋分裝
    之海洛因一包，以每包新台幣（下同）一千元之價格出售予乙○○，共計十次，
    得款一萬元；嗣戊○○駕駛己○○所有藍綠色車牌號碼ＺＹＡ—○二六號光陽牌
    五十ＣＣ機車，於九十一年十二月二日十四時許，在高雄市○○區○○路八巷十
    八號前，為警查獲持有海洛因一包，經其同意並帶同員警至位於高雄市○○區○○路八巷十八號三樓住處搜索，當場扣得海洛因十四包（十五包海洛因合計毛重
    九‧二公克，淨重三‧九六公克）、帳單二紙、0000000000號、00
    00000000號行動電話各一支，及現金三萬二千三百元，再由戊○○帶同
    員警至己○○位於高雄市楠梓區忠義七巷五十六號住處，當場逮捕己○○及丙○○，並扣得海洛因二十九包（合計淨重十四‧四一公克）、殘留有海洛因之夾鏈
    袋八只、未使用過之空夾鏈袋一百八十七個、自製天平秤一個、塑膠分裝杓一支
    、注射針筒十五支、止血帶一條、帳單二紙、0000000000號、000
    0000000號行動電話各一支、及現金十二萬五千四百元等物，因而查獲毒
    品來源。
二、案經高雄市政府警察局楠梓分局報請台灣高雄地方法院檢察署檢察官偵查起訴。
    理  由
一、右揭犯罪事實業據被告戊○○坦承不諱，核與被告己○○於警詢時，證人即高雄
    市政府警察局專勤組警員丁○○、證人乙○○於偵查及本院訊問時所述相符（見
    九十二年一月二十二日偵查、同年二月二十一日本院訊問筆錄），而被告戊○○
    為警查獲時所駕駛之車牌號碼ＺＹＡ—○二六號光陽牌輕機車，係被告己○○所
    有，有該機車照片一幀、記載車主係己○○之中華民國交通部機器腳踏車行車執
    照影本一紙在卷足稽；另扣案如附表一編號三、四所示之物，經分別送請法務部
    調查局鑑驗結果，證實皆為第一級毒品海洛因無訛，有附表一編號三、四所示之
    物及所列證據足憑，扣案如附表一編號一、二所示之物，經檢驗結果，均呈海洛
    因陽性反應，亦有附表一編號一、二所示之物及所列證據可按，此外尚有附表二
    所示之物扣案可佐，足認被告戊○○之自白與事實相符。
二、被告己○○、丙○○於本院審理時均矢口否認有何販賣第一級毒品海洛因之犯行
    ，己○○辯以：扣案毒品是我買來要自己吸食的，並非用以販賣，我也沒有雇用
    戊○○、丙○○幫我販毒云云；丙○○則辯稱：並未受僱於己○○販毒，而帳單
    是我的，是供賭博所用的，與販毒無關，至於扣案毒品均是己○○自己吸食所用
    的云云，然查：
  (一)右揭犯罪事實業據被告戊○○於警詢、偵查及本院訊問時供述明確，並稱：在我
    身上、住處查獲的物品係己○○所有，帳單則是記錄販毒所得，通常我都是等己○○或劉呈祥來補貨時，才連同現金一併交給他們，而丙○○也是受僱於己○○
    及劉呈祥，她負責記帳，有時也幫忙送毒，我則負責以己○○交給我00000
    00000號、0000000000號行動電話聯絡，並以車牌號碼ＺＹＡ—
    ○二六號之光陽牌輕機車送貨，我知道劉呈祥的綽號就叫「二哥」等語，核與被
    告己○○於警詢時所稱：因為我無謀生能力又要扶養女兒，所以接受劉呈祥安排
    ，與戊○○、丙○○一同販賣毒品，由丙○○負責記帳，而我住處扣到的帳單二
    張就是販毒交易之紀錄等語相符，另證人乙○○於偵查及本院訊問時亦稱：戊○○就是送毒品給我的人，他通常騎一台藍綠色的機車，還有另一名女子也曾接聽
    電話，並曾送毒品給我二、三次，因為她每次都戴口罩，所以我無法辨認，通常
    交易地點都在楠梓區○○路與外環西路福將檳榔攤附近，約有十幾次，而實際賣
    我毒品的人則是「二哥」，真實姓名我不知道，他最後留給我的聯絡電話是00
    00000000號等語，並有帳單四張、0000000000號、0000
    000000號行動電話各一支扣案可証，則被告己○○與「二哥」劉呈祥確有
  一同雇用被告戊○○、丙○○共同販毒，並由戊○○送貨、丙○○記帳之事實，
    應可認定。
  (二)雖被告戊○○嗣於本院審理時改稱：係受僱於「二哥」，而己○○、丙○○因恰
    巧在該處乃為警查緝云云，惟戊○○係帶同員警追查其毒品上游，始於己○○住
    處查獲己○○、丙○○，此為戊○○於警詢時所自承，且於上開處所查獲之物品
    ，皆為己○○、丙○○二人所有，亦為其二人所不爭，加以經本院於審理時詢以
    「為何今天突然改稱並非受僱於己○○？」，戊○○卻無法回答，顯見其係意在
    迴護己○○、丙○○二人，始於審理時更易前詞，惟終與事實不符，致無法自圓
    其說。
  (三)至於己○○於本院訊問雖辯以：警詢時係因意識不清，所以才會承認犯行云云；
    另又具狀稱：係擔心女兒無人照顧，所以才承認犯行云云。然己○○於本院九十
    二年一月三十日訊問時陳稱警詢時並無不法取供之情事；加以非法販賣海洛因之
    刑責甚重，法定本刑為無期徒刑或死刑，則己○○果無販賣海洛因之行為，在得
    以任意供述之情形下，何以甘冒身犯重典之危險，信口承認曾有販毒之行為，並
    供述販毒始末，且是否涉有本案犯行，只須據實陳述即可，己○○若果真未與「
    二哥」劉呈祥一同雇用戊○○、丙○○共同販毒，則單純否認即可，斷無因心繫
    女兒無人照顧而承認犯行之可能。另證人丁○○於本院九十二年二月二十一日訊
    問時稱：我們逮捕戊○○前曾連續跟蹤三天，確實看到他騎ＺＹＡ—○二六號五
    十ｃｃ輕機車，多次在德民路與外環西路福將檳榔攤附近處交易毒品等語，核與
    戊○○所供相符，並有該機車照片一幀、記載車主係己○○之中華民國交通部機
    器腳踏車行車執照影本一紙足憑，顯見己○○確有雇用戊○○一同販毒，始提供
    自己機車供戊○○送貨。則己○○警詢所言既出於任意性，復與戊○○所陳皆相
    符，當以己○○於警詢時之供述為可採，其嗣後所辯顯係規避卸責之詞，不足採
    信。
  (四)在戊○○、己○○住處分別查獲之扣案帳單二張，業據二人於警詢時供陳係丙○○記錄毒品交易所為；又經本院將上開帳單四紙送憲兵學校鑑定結果，其認以：
    帳單原本四紙上之字跡與丙○○當庭書寫字跡及基本資料卡字跡間，書寫個性、
    慣性特徵、筆劃關連及組織方式均相同等語，此有憲兵學校堅研字第○九二○○○三四九七號函及所附憲兵學校文書檢驗鑑定書各一份及該帳單四張可佐，丙○○雖辯稱該帳單係其賭博所用，與販毒無關云云，然帳單所載內容已經戊○○、
    己○○於警詢時解釋其意義明確，足証上述帳單均出自丙○○之筆，且為毒品交
    易之紀錄無誤，堪認丙○○所辯係屬虛枉。
  (五)被告己○○、丙○○均辯稱：扣案毒品是己○○買來要自己吸食的，二人並未販
    毒云云，然經詢以查獲當日之所為，雖事隔僅二月，然二人所供卻差異甚遠，顯
    見二人為隱匿犯行，各自杜撰事實，致生如此之歧異（見本院九十二年一月三十
    日訊問筆錄）；而在己○○處所扣得之白色粉末二十九包均係毒品海洛因，已如
    前述，且其中數包未拆封前再經包裝，並有二線或三線紅線之註記，此有警卷所
    附餘己○○處扣案物品照片一幀可憑；按海洛因物稀價昂，取得不易，若加以分
    裝，必定會造成耗損，則己○○如僅為供自己施用之目的，則何須費時費力以自
    製天平秤大量加以分裝，之後再行包裝並為不同之註記，參以查緝當時被告住處
    有分裝完妥之海洛因達二十九包之多，且尚有自製天平秤一個、塑膠分裝杓二支
    、未使用過之分裝夾鏈袋一百四十五個等情以觀，顯見被告住處之毒品海洛因係
    為供販賣之用，應屬無疑。
三、綜上所述，本案事證明確，被告己○○、戊○○、丙○○連續販賣海洛因之犯行
    ，均堪以認定。
四、按海洛因依其成癮性、濫用性及對社會危害性，係屬第一級毒品，毒品危害防制
    條例第二條第二項定有明文；核被告三人販賣海洛因予乙○○之行為，係犯毒品
    危害防制條例第四條第一項之販賣第一級毒品罪；被告三人與「二哥」劉呈祥就
    上揭犯行間，有犯意聯絡及行為分擔，為共同正犯；其等為販賣而持有毒品海洛
    因之低度行為，為販賣之高度行為所吸收，不另論罪；其等先後十次販賣海洛因
    之行為，時間緊接，所犯罪名相同，顯係基於概括犯意為之，為連續犯，應論以
    一販賣第一級毒品罪，又本應依法加重其刑，惟本件之法定刑為死刑、無期徒刑
    ，依法不得加重，爰不予加重其刑，併予敘明。被告己○○曾因違反麻醉藥品管
    理條例及肅清煙毒條例案件，經臺灣高等法院高雄分院判處有期徒刑三年二月確
    定，於八十七年十二月二日執行完畢，有卷附臺灣高等法院被告全國前案紀錄表
    可按，其受有期徒刑執行完畢，五年內再犯有期徒刑以上之罪，為累犯，應依法
    加重其刑，惟因死刑、無期徒刑依法不得加重，爰不予加重其刑。被告三人所犯
    者為最輕本刑無期徒刑以上之罪，然其等並非販毒集團，販賣毒品數少量微，獲
    利有限，且僅屬小盤毒梟，如論以無期徒刑以上之罪，似嫌過苛，爰依刑法第五
    十九條之規定酌減其刑。按毒品危害防制條例第十七條關於減輕其刑之規定，其
    立法目的，在利用減刑之寬典，鼓勵運輸、販賣、吸用或持有毒品之行為人，供
    出毒品之來源，藉以擴大防制毒品之成效，使煙毒易於斷絕。故凡觸犯該條所列
    舉之罪者，據實指陳其毒品由來之人或地，並因而破案查獲者，即符合該條得減
    輕其刑之規定，至其所供毒品由來之人，與之是否具有共犯關係，並非所問（最
    高法院七十八年度台上字第一七八號判決意旨可資參照），查被告戊○○於警詢
    中供出毒品來源，並帶同員警至被告己○○住處查獲毒品來源，已如前述，並有
    高雄市政府警察局楠梓分局解送人犯報告書一紙紙附卷可憑，足認被告戊○○雖
    犯毒品危害防制條例第四條第一項之罪，惟供出毒品來源，因而破獲，爰依同條
    例第十七條規定，予以減輕其刑，其有二以上刑之減輕事由，爰依刑法第七十條
    之規定，遞減之。
五、爰審酌被告己○○有違反麻醉藥品管理條例及肅清煙毒條條例前科，猶不知改過
    ，更犯本案；且被告三人均明知毒品對人體之危害性，竟圖一己私利而出售，戕
    害他人身心，敗壞社會風氣，被告己○○、丙○○仍飾詞否認犯行，未見悔意，
    然被告戊○○則能坦承犯行，態度良好，及其等犯罪所得非鉅，惟所生危害重大
    等一切情狀，分別量處如主文所示之刑。
六、扣案如附表一編號一、二所示之物，係用以秤量、分裝海洛因以供販賣之物，均
    有第一級毒品海洛因殘留（如附表證據欄所示），客觀上已與該之相結合而無法
    析離，扣案如附表一編號三、四所示之物，係備用以販賣之第一級毒品海洛因，
    已如前述，均應依毒品危害防制條例第十八條第一項前段沒收銷燬之；至於扣案
    如附表二編號一所示之物，係供犯罪預備之物，另編號二至四所示之物，則均為
    供販毒所用之物（詳如附表二備註欄所示），業據被告戊○○供述明確，應分別
    依刑法第三十八條第一項第二款、毒品危害防制條例第十九條第一項宣告沒收之
    。
七、扣案如附表三所示之物，係被告己○○施用第一級毒品海洛因所用，業據其陳述
    明確，且均無證據證明與本案販賣或預備供販賣第一級毒品之犯行有關，爰均不
    予宣告沒收銷燬之，而應附隨於被告施用毒品案件中予以宣告，附此敘明。
八、扣案如附表四所示之物，雖分別係被告三人所有，此為被告所自承，惟其供稱從
    未用以販毒（詳如附表四備註欄所示），且俱無證據證明係被告或共犯供販賣或
    預備供販賣毒品所用，爰均不予宣告沒收之。
九、證人乙○○於偵查及本院訊問時証稱：曾向被告等購買毒品十多次，每次一千至
    三千元不等等語，核與被告戊○○所稱曾販賣海洛因與乙○○十次等語相符，茲
    取其最低次數十次，最低金額每次一千元計算，則被告三人販賣海洛因共十次與
    乙○○，計得款一萬元，應依毒品危害防制條例第十九條第一項規定沒收，如全
    部或一部不能沒收時，應以其財產抵償之。
據上論斷，應依刑事訴訟法第二百九十九條第一項、毒品危害防制條例第四條第一項
、第十七條、第十八條第一項前段、第十九條第一項、刑法第十一條前段、第二十八
條、第五十六條、第四十七條、第六十四條第一項、第六十五條第一項、第五十九條
、第三十八條第一項第二款，判決如主文。
中      華      民      國      九十二    年      九      月    三十    日
                                臺灣高雄地方法院刑事第四庭
                                審判長  法  官  陳明富
                                        法  官  李代昌
                                        法  官  洪珮婷
右正本證明與原本無異。
如不服本判決，應於判決送達後十日內，向本院提出上訴狀。
                                        書記官  于耀文
中    華    民    國      九十二      年      九      月      三十     日
附表一：
┌───┬─────┬───────┬─────────────────┐
│編  號│  品  名  │    數  量    │         證          據           │
├───┼─────┼───────┼─────────────────┤
│  一  │自製天平秤│    一  個    │高雄醫學大學附設中和紀念醫院編號第│                                │
│      │          │              │0000000號檢驗報告一紙      │                                │
├───┼─────┼───────┼─────────────────┤
│  二  │塑膠分裝杓│    二  支    │高雄醫學大學附設中和紀念醫院編號第│
│      │          │              │九二○三四三號檢驗報告一紙        │
├───┼─────┼───────┼─────────────────┤
│  三  │  海洛因  │十五包淨重三‧│法務部調查局調科壹字第二二○○一四│
│      │          │九六公克      │五九五號鑑定通知書一紙            │
├───┼─────┼───────┼─────────────────┤
│  四  │  海洛因  │二十九包淨重十│法務部調查局調科壹字第二二○○一四│
│      │          │四‧四一公克  │五九六號鑑定通知書一紙            │
└───┴─────┴───────┴─────────────────┘
附表二：
┌───┬─────┬─────┬──────────────────┐
│編  號│  品  名  │  數  量  │           備          註           │
├───┼─────┼─────┼──────────────────┤
│  一  │ 空夾鏈袋 │ 一八七個 │己○○所有，供販毒預備之物          │
├───┼─────┼─────┼──────────────────┤
│  二  │  帳  單  │  四  張  │丙○○所有，供販毒所用之物          │
├───┼─────┼─────┼──────────────────┤
│  三  │0000000000│  一  支  │己○○所有   │
│      │ 行動電話 │          │交與戊○○聯絡販毒相關事宜          │
├───┼─────┼─────┼──────────────────┤
│  四  │0000000000│  一  支  │己○○所有                          │
│      │ 行動電話 │          │交與戊○○聯絡販毒相關事宜          │
└───┴─────┴─────┴──────────────────┘
附表三：
┌───┬─────┬─────┬──────────────────┐
│編  號│  品  名  │  數  量  │           備          註           │
├───┼─────┼─────┼──────────────────┤
│  一  │殘留有海洛│  八  只  │高雄醫學大學附設中和紀念醫院編號第  │                                │
│      │因之夾鏈袋│          │九二○三四二號檢驗報告一紙          │                                │
├───┼─────┼─────┼──────────────────┤
│  二  │ 注射針筒 │  十五支  │己○○所有，自始堅稱係其施用海洛因所│
│      │          │          │用之物                       │
├───┼─────┼─────┼──────────────────┤
│  三  │  止血帶  │  一  條  │己○○所有，自始堅稱係其施用海洛因所│
│      │          │          │用之物                              │
└───┴─────┴─────┴──────────────────┘
附表四：
┌───┬─────┬─────┬──────────────────┐
│編  號│  品  名  │  數  量  │           備            註         │
├───┼─────┼─────┼──────────────────┤
│  一  │0000000000│  一  支  │己○○所有                          │
│      │號行動電話│          │然否認與販賣毒品海洛因有關          │
├───┼─────┼─────┼──────────────────┤
│  二  │0000000000│  一  支  │丙○○所有                          │
│      │號行動電話│          │然否認與販賣毒品海洛因有關          │
├───┼─────┼─────┼──────────────────┤
│  三  │  現  金  │十二萬五千│己○○所有                          │
│      │          │四百元    │自始否認係販毒所得                  │
├───┼─────┼─────┼──────────────────┤
│  四  │  現  金  │三萬二千三│戊○○所有，於警詢及本院訊問時稱係販│
│      │          │百元      │毒所得，然審理時改稱係其所有        │
└───┴─────┴─────┴──────────────────┘


司法院資訊處製作；財團法人民間司法改革基金會備份。
